臺灣苗栗地方法院民事判決
111年度重家繼訴字第3號
原      告  彭彩淦  

訴訟代理人  彭敬元律師
被      告  彭彩和  

訴訟代理人  李日春  
被      告  馬彭就梅


            彭春梅  

            彭彩安  

上列當事人間分割遺產事件，本院於民國111年8月16日言詞辯論
終結，判決如下：
    主  文
兩造就被繼承人彭光業、彭張英妹所遺如附表一所示遺產，應依
附表一分割方法欄所示方法予以分割。
訴訟費用由兩造按附表二所示比例負擔。
    事實及理由
壹、程序事項：
    被告彭春梅經合法通知，未於言詞辯論期日到場，核無民事
    訴訟法第386條各款所列情形，依家事事件法第51條準用民
    事訴訟法第385條第1項前段規定，依原告之聲請，由其一造
    辯論而為判決。
貳、實體事項：
一、原告起訴主張：被繼承人即兩造之父彭光業於民國103年2月
    12日死亡，被繼承人即兩造之母彭張英妹於108年3月26日死
    亡，兩造均為繼承人，應繼分如附表二所示。又被繼承人死
    亡時遺有如附表一所示之遺產（下稱系爭遺產。被繼承人彭
    光業之遺產為附表一編號1至64，被繼承人彭張英妹之遺產
    除被繼承人彭光業之應繼分外，另有附表一編號65至67），
    並無法律規定不得分割，亦無遺囑或契約約定不得分割之情
    形，惟因兩造無法就遺產分割達成協議，原告依民法第1164
    條之規定，本於遺產分割請求權之法律關係，請求分割被繼
    承人之遺產。並聲明：系爭遺產應依應繼分分割為分別共有
    。
二、被告答辯：
（一）被告彭彩和、馬彭就梅、彭彩安略以：同意依照應繼分分
      割等語。
（二）被告彭春梅經合法通知無正當理由不到庭，亦未提出書狀
      作何聲明或陳述。
三、本院得心證之理由：
（一）按遺產繼承人，除配偶外，依下列順序定之：一、直系血
      親卑親屬。二、父母。三、兄弟姊妹。四、祖父母。前條
      所定第一順序之繼承人，以親等近者為先。第1138條所定
      第一順序之繼承人，有於繼承開始前死亡或喪失繼承權者
      ，由其直系血親卑親屬代位繼承其應繼分。同一順序之繼
      承人有數人時，按人數平均繼承。民法第1138條、第1139
      條、第1140條、第1141條前段分別定有明文。又繼承人有
      數人時，在分割遺產前，各繼承人對於遺產全部為公同共
      有；繼承人得隨時請求分割遺產，但法律另有規定或契約
      另有訂定者，不在此限，民法第1151條、第1164條亦有明
      文。
（二）原告主張被繼承人彭光業、彭張英妹分別於103、108年間
      死亡，兩造均為被繼承人之繼承人，被繼承人留有系爭遺
      產，應繼分如附表二所示等情，業據原告提出繼承系統表
      、戶籍謄本、財政部中區國稅局遺產稅逾核課期間證明書
      、遺產稅免稅證明書、房屋稅籍證明書、土地謄本、提存
      通知書等為證，且為到庭被告所未爭執，自堪信為真實。
（三）按共有物分割之方法不能協議決定者，法院得命為以原物
      分配於各共有人，民法第824條第2項第1款定有明文，又
      公同共有物分割之方法，除法律另有規定外，應依關於共
      有物分割之規定，此觀同法第830條第2項規定自明。系爭
      遺產並無不能分割之情形，兩造亦無不分割之約定，兩造
      既不能協議分割，原告請求裁判分割以消滅該遺產之公同
      共有關係，即無不合。關於分割方法，原告請求按應繼分
      分割為分別共有或分配，本院審酌本件並無難以維持分別
      共有之情形，而原告主張之分割方法尚屬公平適當，並未
      侵害兩造之權益，而為可採。爰判決如主文第1項所示。
四、遺產分割之訴，本質上並無訟爭性，兩造本可互換地位。本
    件原告起訴雖於法有據，但被告之應訴實因訴訟性質所不得
    不然，本院認為訴訟費用由敗訴當事人負擔，顯失公平，而
    應由兩造依其應繼分之比例換算之結果分擔，較為公允，爰
    諭知如主文第2項所示。
五、訴訟費用負擔之依據：家事事件法第51條，民事訴訟法第80
    條之1、第85條第1項本文。
中　　華　　民　　國　 111　　年　　9 　　月　　6 　　日
                  家事法庭    法　官  曾建豪
以上正本證明與原本無異。
如不服本判決，應於送達後20日內，向本院提出上訴狀並表明上
訴理由。
中　　華　　民　　國　 111　　年　　9 　　月　　6 　　日
                              書記官  盧品蓉
附表一：
編號 項目 財產所在或名稱 權利範圍或金額（單位：新臺幣） 分割方法 1 土地 苗栗縣○○鄉○○段000地號 723/19485 兩造各按附表二所示應繼分比例維持分別共有 2 土地 苗栗縣○○鄉○○段000地號 24/2160 兩造各按附表二所示應繼分比例維持分別共有 3 土地 苗栗縣○○鄉○○段00000地號 24/2160 兩造各按附表二所示應繼分比例維持分別共有 4 土地 苗栗縣○○鄉○○段000地號 24/2160 兩造各按附表二所示應繼分比例維持分別共有 5 土地 苗栗縣○○鄉○○段000地號 24/2160 兩造各按附表二所示應繼分比例維持分別共有 6 土地 苗栗縣○○鄉○○段000地號 24/2160 兩造各按附表二所示應繼分比例維持分別共有 7 土地 苗栗縣○○鄉○○段00000地號 24/2160 兩造各按附表二所示應繼分比例維持分別共有 8 土地 苗栗縣○○鄉○○段00000地號 24/2160 兩造各按附表二所示應繼分比例維持分別共有 9 土地 苗栗縣○○鄉○○段000地號 24/2160 兩造各按附表二所示應繼分比例維持分別共有 10 土地 苗栗縣○○鄉○○段000地號 24/2160 兩造各按附表二所示應繼分比例維持分別共有 11 土地 苗栗縣○○鄉○○段000地號 24/2160 兩造各按附表二所示應繼分比例維持分別共有 12 土地 苗栗縣○○鄉○○段00000地號 24/2160 兩造各按附表二所示應繼分比例維持分別共有 13 土地 苗栗縣○○鄉○○段0地號 664/23070 兩造各按附表二所示應繼分比例維持分別共有 14 土地 苗栗縣○○鄉○○段00地號 723/19485 兩造各按附表二所示應繼分比例維持分別共有 15 土地 苗栗縣○○鄉○○段00地號 664/23070 兩造各按附表二所示應繼分比例維持分別共有 16 土地 苗栗縣○○鄉○○段00地號 723/19485 兩造各按附表二所示應繼分比例維持分別共有 17 土地 苗栗縣○○鄉○○段00地號 723/19485 兩造各按附表二所示應繼分比例維持分別共有 18 土地 苗栗縣○○鄉○○段00地號 723/19485 兩造各按附表二所示應繼分比例維持分別共有 19 土地 苗栗縣○○鄉○○段00地號 664/23070 兩造各按附表二所示應繼分比例維持分別共有 20 土地 苗栗縣○○鄉○○段00地號 664/23070 兩造各按附表二所示應繼分比例維持分別共有 21 土地 苗栗縣○○鄉○○段00地號 664/23070 兩造各按附表二所示應繼分比例維持分別共有 22 土地 苗栗縣○○鄉○○段00地號 664/23070 兩造各按附表二所示應繼分比例維持分別共有 23 土地 苗栗縣○○鄉○○段00地號 723/19485 兩造各按附表二所示應繼分比例維持分別共有 24 土地 苗栗縣○○鄉○○段000地號 全 兩造各按附表二所示應繼分比例維持分別共有 25 土地 苗栗縣○○鄉○○段000地號 723/19485 兩造各按附表二所示應繼分比例維持分別共有 26 土地 苗栗縣○○鄉○○段000地號 723/19485 兩造各按附表二所示應繼分比例維持分別共有 27 土地 苗栗縣○○鄉○○段000地號 723/19485 兩造各按附表二所示應繼分比例維持分別共有 28 土地 苗栗縣○○鄉○○段000地號 723/19485 兩造各按附表二所示應繼分比例維持分別共有 29 土地 苗栗縣○○鄉○○段000地號 723/19485 兩造各按附表二所示應繼分比例維持分別共有 30 土地 苗栗縣○○鄉○○段000地號 723/19485 兩造各按附表二所示應繼分比例維持分別共有 31 土地 苗栗縣○○鄉○○段000地號 723/19485 兩造各按附表二所示應繼分比例維持分別共有 32 土地 苗栗縣○○鄉○○段0000地號 723/19485 兩造各按附表二所示應繼分比例維持分別共有 33 土地 苗栗縣○○鄉○○段00地號 664/23070  兩造各按附表二所示應繼分比例維持分別共有 34 土地 苗栗縣○○鄉○○段000000地號 723/19485 兩造各按附表二所示應繼分比例維持分別共有 35 土地 苗栗縣○○鄉○○段000000地號 723/19485 兩造各按附表二所示應繼分比例維持分別共有 36 土地 苗栗縣○○鄉○○段000000地號 723/19485 兩造各按附表二所示應繼分比例維持分別共有 37 土地 苗栗縣○○鄉○○段000000地號 723/19485 兩造各按附表二所示應繼分比例維持分別共有 38 土地 苗栗縣○○鄉○○段000000地號 723/19485 兩造各按附表二所示應繼分比例維持分別共有 39 土地 苗栗縣○○鄉○○段000000地號 723/19485 兩造各按附表二所示應繼分比例維持分別共有 40 土地 苗栗縣○○鄉○○段000000地號 723/19485 兩造各按附表二所示應繼分比例維持分別共有 41 土地 苗栗縣○○鄉○○段000000地號 723/19485 兩造各按附表二所示應繼分比例維持分別共有 42 土地 苗栗縣○○鄉○○段000000地號 723/19485 兩造各按附表二所示應繼分比例維持分別共有 43 土地 苗栗縣○○鄉○○段0000000地號 723/19485 兩造各按附表二所示應繼分比例維持分別共有 44 土地 苗栗縣○○鄉○○段0000000地號 723/19485 兩造各按附表二所示應繼分比例維持分別共有 45 土地 苗栗縣○○鄉○○段0000000地號 723/19485 兩造各按附表二所示應繼分比例維持分別共有 46 土地 苗栗縣○○鄉○○段0000000地號 723/19485 兩造各按附表二所示應繼分比例維持分別共有 47 土地 苗栗縣○○鄉○○段0000000地號 723/19485 兩造各按附表二所示應繼分比例維持分別共有 48 土地 苗栗縣○○鄉○○段0000000地號 723/19485 兩造各按附表二所示應繼分比例維持分別共有 49 土地 苗栗縣○○鄉○○段0000000地號 723/19485 兩造各按附表二所示應繼分比例維持分別共有 50 土地 苗栗縣○○鄉○○段0000000地號 723/19485 兩造各按附表二所示應繼分比例維持分別共有 51 土地 苗栗縣○○鄉○○段0000000地號 723/19485 兩造各按附表二所示應繼分比例維持分別共有 52 土地 苗栗縣○○鄉○○段0000000地號 723/19485 兩造各按附表二所示應繼分比例維持分別共有 53 土地 苗栗縣○○鄉○○段0000000地號 723/19485 兩造各按附表二所示應繼分比例維持分別共有 54 土地 苗栗縣○○鄉○○段0000000地號 723/19485 兩造各按附表二所示應繼分比例維持分別共有 55 土地 苗栗縣○○鄉○○段0000000地號 723/19485 兩造各按附表二所示應繼分比例維持分別共有 56 房屋 苗栗縣○○鄉○○路00巷0號 全 兩造各按附表二所示應繼分比例維持分別共有 57 存款 中華郵政頭屋郵局活期存款（帳號：0000000-00000000號） 79元及其利息 兩造各按附表二所示應繼分比例分配 58 存款 中華郵政頭屋郵局活期存款（帳號：0000000-0000000號） 1,119元及其利息  兩造各按附表二所示應繼分比例分配 59 存款 苗栗縣○○鄉○○○○○○○號：0000000-0000000號） 20元及其利息  兩造各按附表二所示應繼分比例分配 60 其他 提存通知書-110年度存字第197號（苗栗縣○○鄉○○段0地號） 192,834元 兩造各按附表二所示應繼分比例分配 61 其他 提存通知書-109年度存字第341號（苗栗縣○○鄉○○段00地號） 111,147元 兩造各按附表二所示應繼分比例分配 62 其他 提存通知書-108年度存字第149號（苗栗縣頭屋鄉象山段85、86、89、100、102、103、105、106地號） 636,186元 兩造各按附表二所示應繼分比例分配 63 其他 提存通知書-105年度存字第172號（苗栗縣○○鄉○○段000地號） 133,066元  兩造各按附表二所示應繼分比例分配 64 其他 提存通知書-111年度存字第166號（苗栗縣○○鄉○○段000地號） 89,165元 兩造各按附表二所示應繼分比例分配 65 存款 苗栗縣○○鄉○○○○○○○號：0000000-0000000號） 133,731元及其利息  兩造各按附表二所示應繼分比例分配 66 存款 中華郵政頭屋郵局活期存款（帳號：0000000-0000000號） 100元及其利息  兩造各按附表二所示應繼分比例分配 67 其他 提存通知書-110年度存字第38號（苗栗縣○○鄉○○段0000地號） 37,461元 兩造各按附表二所示應繼分比例分配 

附表二：
姓名 應繼分比例 彭彩和 1/5 馬彭就梅 1/5 彭春梅 1/5 彭彩淦 1/5 彭彩安 1/5